【裁判字號】    90,自,409
【裁判日期】    901130
【裁判案由】    業務侵占
【裁判全文】
臺灣臺中地方法院刑事判決                            九十年度自字第四九號
    自  訴  人  乙○○○○管理委員會
    代  表  人  張金文
    被      告  甲○○
                丙○○
右列被告因業務侵占案件，經自訴人提起自訴，本院判決如左：
    主  文
甲○○、丙○○均無罪。
    理      由
一自訴意旨略以：緣被告甲○○、丙○○為夫妻關係，被告甲○○於民國八十六年
    八十七年間，受區分所有人即被告丙○○授權，擔任台中縣乙○○○○管理委員
    會財務委員職務，負責委員會財務收支記帳及管理費收取存管，為從事業務之人
    ，於任職期間甲○○、丙○○竟共同意圖為自己不法之所有，將管理室總幹事所
    交付於被告甲○○之大廈共同基金管理費，自八十六年元月起至八十七年十月止
    前後約新台幣（下同）八十萬元侵占入己花用，未規定存入委員會專有帳戶內此
    有被告甲○○親自簽發切結書可證，因認被告二人共同犯有刑法第三百三十六條
    第二項之業務侵占罪嫌云云。
二、按犯罪事實應依證據認定之，無證據不得推定其犯罪事實；又不能證明被告犯罪
    或其行為不罰者，應諭知無罪之判決，刑事訴訟法第一百五十四條第三百零一
    條第一項分別定有明文。又刑事訴訟法上所謂認定犯罪事實之證據，係指足以認
    定被告確有罪行之積極證據而言，該項證據自需適合於被告犯罪事實之認定，始
    得採為斷罪資料；如未能發現相當證據，或證據不足以證明，亦不能以推測或擬
    制之方法，以為裁判基礎（最高法院二十九年上字第三一○五號、四十年台上字
    第八十六號判例參照）。次按刑法第三百三十六條第二項之業務侵占罪，以意圖
    為自己或第三人不法之所有，因業務上侵占自己持有他人之物為構成要件。
三自訴人認被告甲○○、丙○○等涉有上開罪嫌，雖據提出被告甲○○親自簽發切
    結書為證。惟訊據被告甲○○、丙○○均堅決否認有何侵占之犯行，被告甲○○
    辯稱：伊雖有擔任台中縣乙○○○○管理委員會財務委員職務，負責委員會財務
    收支記帳及管理費收取存管，因伊上班與銀行上班時間不能配合，無法準時將管
    理費存入銀行帳戶，且因每個月由伊發現金十一萬五千元左右給管理員，每個月
    底所收管理費月初要發給管理員，所以未存入委員會專有帳戶內，並無侵占犯行
    等語。被告丙○○辯稱：伊並無侵占管理委員會金錢等語。經查：
    被告甲○○親自簽發切結書記載「本人因工作之關係，無法配合銀行之營業時間
    ，致造成銀行帳與財物收支表之餘額有所差異，本人並在十二月二十日之住戶大
    會向住戶報告，並取得住戶之諒解，其差額將以百分之二利率計算共計二千七百
    三十七元整」，此有該切結書影本附卷可考。核與被告甲○○所辯因伊上班與銀
    行上班時間不能配合，無法準時將管理費存入銀行帳戶相符。又被告甲○○因每
    個月由伊發現金十一萬五千元左右給管理員等情，亦為自訴代表人所供認。且自
    訴代表人供稱：因為被告他們沒有繳管理費，我們為了追討管理費及以前所積欠
    之管理費，故告他們業務侵占等語。綜上所述，被告等二人所辯尚堪採信，揆諸
    上揭說明，尚難認定被告二人犯有業務侵占犯行。此外，復查無其他積極證據足
    資證明被告二人有何侵占犯行，本件既不能證明被告二人犯罪，自均應為無罪之
    諭知。
四據上論斷，應依刑事訴訟法第三百四十三條、第三百零一條第一項，判決如主文
中      華      民     國       九十   年    十一     月     三十      日
                                   臺灣臺中地方法院刑事第三庭
                                           法  官  李  國  禎
右正本證明與原本無異。
如不服本判決，應於判決送達後十日內，向本院提出上訴狀，上訴於台灣高等法院台
中分院( 須附繕本)
                                           書記官
中      華      民     國       九十   年    十一     月     三十      日


司法院資訊處製作；財團法人民間司法改革基金會備份。
